臺灣臺中地方法院民事判決
110年度婚字第563號
原      告  乙○○

被      告  甲○○（MARCUS HOE YEE LEE）
                    住0000 Daybreak st,El Monte CA 00000 USA
訴訟代理人  張仁龍律師
上列當事人間請求離婚事件，本院於民國111年2月10日言詞辯論
終結，判決如下：
    主      文
一、准原告與被告離婚。
二、訴訟費用由被告負擔。
    事實及理由
壹、原告主張：被告為美國籍人民，兩造於民國106年7月14日結
    婚而在臺中○○○○○○○○○完成結婚登記，並約定婚後在臺中市
    同住。然雙方於婚後各自分別住居在臺灣、美國兩地，長久
    別居，無實質溝通與陪伴，僅有婚姻之名而無婚姻之實，兩
    造已無法維持婚姻生活之圓滿，婚姻顯生重大破綻，而有難
    以維持之重大事由。為此，爰依民法第1052條第2項規定，
    請求判准離婚等語。並聲明：如主文所示。
貳、被告則以：對於原告主張之事實，被告不爭執。兩造婚前曾
    約定要在臺中市同住，然因工作之故，被告一直無法來臺灣
    生活。起初兩造尚有聯繫，之後愈來愈少。是兩造長久別居
    無往來，婚姻確有破綻，被告同意離婚，亦希望兩造之財產
    部分勿再有另外之請求等語。
參、得心證之理由：
一、按當事人於言詞辯論期日就離婚事項，為捨棄或認諾者，除
    法律別有規定外，法院應本於其捨棄或認諾為該當事人敗訴
    之判決；但離婚事件其捨棄或認諾未經當事人本人到場陳明
    者，不在此限，家事事件法第46條第1項但書第1款定有明文
    。本件被告之法定代理人對於原告離婚之主張雖到庭表示同
    意，惟因離婚之訴，屬重大身分行為，其捨棄或認諾應由當
    事人自行向法院表明真意，不許他人代理，被告既因無法為
    意思表示及受意思表示而無法表達其有無離婚之真意，是本
    院不得逕依其法定代理人之認諾而為其敗訴之判決，仍應調
    查證據，以查明原告之主張是否有理由而為判決。
二、又按離婚及其效力，依協議時或起訴時夫妻共同之本國法；
    無共同之本國法時，依共同之住所地法；無共同之住所地法
    時，依與夫妻婚姻關係最切地之法律，涉外民事法律適用法
    第50條定有明文。經查，本件原告主張其為我國國民，被告
    則為美國籍人士之事實，有戶籍謄本、結婚證明書、被告護
    照影本在卷可證，是兩造並無共同之本國法。又原告於婚後
    之住所地在臺中市，被告在美國，兩造雖無共同住所地，然
    就夫妻婚姻關係最切地乙節，經核兩造除於臺中○○○○○○○○○
    辦理結婚登記外，且依兩造所陳，可知雙方曾約定婚後至臺
    中市同住，再依據被告之入出境資訊連結作業查詢結果顯示
    ，被告於婚後3年內仍有數次出入我國之紀錄，足認兩造婚
    姻關係最切之地應屬我國，依據前揭規定，本件離婚事件之
    準據法應適用我國民法，合先敘明。　　
三、次按夫妻有民法第1052條第1項以外之重大事由，難以維持
    婚姻者，夫妻之一方得請求離婚，但其事由應由夫妻之一方
    負責者，僅他方得請求離婚，民法第1052條第2項定有明文
    。而民法第1052條第2項所稱「有前項以外之重大事由，難
    以維持婚姻者」，乃抽象的、概括的離婚事由，係民法親屬
    編於74年修正時，為因應實際需要，參酌各國立法例，導入
    破綻主義思想所增設。但其事由應由夫妻之一方負責者，僅
    他方得請求離婚，是其所採者為消極破綻主義精神，而非積
    極破綻主義。關於是否為難以維持婚姻之重大事由，其判斷
    標準為婚姻是否已生破綻而無回復之希望。而婚姻是否已生
    破綻而無回復之希望，則應依客觀的標準，即難以維持婚姻
    之事實，是否已達於倘處於同一境況，任何人均將喪失維持
    婚姻意欲之程度而定。至於同條項但書所規定「難以維持婚
    姻之重大事由應由夫妻之一方負責者，僅他方得請求離婚」
    ，乃因如肯定有責配偶之離婚請求，無異承認恣意離婚，破
    壞婚姻秩序，且有背於道義，尤其違反自己清白（clean ha
    nds）之法理，有欠公允，同時亦與國民之法感情及倫理觀
    念不合，因而採消極破綻主義。然若夫妻雙方均為有責時，
    則應衡量比較雙方之有責程度，而許責任較輕之一方向應負
    主要責任之他方請求離婚。若雙方之有責程度相同，則應許
    雙方均得請求離婚，以符合公平（最高法院94年度台上字第
    2059號、106年度台上字第1696號民事判決參照）。經查，
    原告主張兩造於106年7月14日結婚，現婚姻關係尚存續中，
    婚後被告因故一直未能在臺灣與原告共同生活，長久別居，
    少有聯繫之事實，業據其提出結婚證明書、戶籍謄本、入出
    國日期證明書等件為證，且為被告所不爭執，是原告上開主
    張自堪信為真實。徵之婚姻乃雙方之結合以組織家庭，並「
    永久共同生活」為目的，惟兩造婚後，被告僅數次短暫來臺
    ，始終未能與原告共同生活，迄今已近5年，致無法共同經
    營婚姻生活，顯與婚姻關係成立之本質有違。又兩造長期分
    離，甚少聯繫，已無情感，對於彼此之生活情況完全不瞭解
    ，其等之間僅存夫妻之名，而無夫妻之實。另被告亦未爭執
    上開事實，是難認其尚有維繫兩造婚姻之意願。是依前開說
    明，任何人處於原告地位時，均無法期待繼續共同生活，自
    得認為有難以維持婚姻之重大事由。而此項重大事由，綜觀
    上開各情，不能認原告可歸責之程度超逾被告。是揆諸前揭
    說明，原告依民法第1052條第2項規定，請求判決兩造離婚
    ，於法即屬有據，應予准許，爰判決如主文第一項所示。　
    　
肆、訴訟費用負擔之依據：家事事件法第51條，民事訴訟法第78
    條。
中　　華　　民　　國　　111 　年　　2 　　月　　24　　日
                  家事法庭      法 官  謝珮汝
以上正本係照原本作成。
如對本判決上訴，須於判決送達後20日內向本院提出上訴書狀（
須附繕本），如委任律師提起上訴者，應一併繳納上訴審裁判費
。
中　　華　　民　　國　　111 　年　　2 　　月　　24　　日
　　　　　　　　　　　　　　　　書記官  劉燕媚